# 实质重于形式在收购股权时的应用

提问人：fangdaojun 时间：2019-01-30 15:49:43
E 是一家境外实体经营的企业，E 有两个股东 C（BVI）持股 60% 和 D（BVI）持股40%，A公司是境内的集团公司，持有 C 公司和D公司 100%股权，C 和 D 是单纯的中间持股公司（除了持有 E 的股权，没有其他业务），B 公司是 A 公司的子公司（A 持股 80%，纳入其合并报表范围），2018 年，B 拟收购 E 的 40% 股权，于是 A 将 D 的 100% 股权转让给B，以实现 B 收购 E 的 40% 股权的目的。请问，从 B 公司的视角出发，对通过中间持股公司 D 间接持有的E 的 40% 股权该如何处理？有如下两种处理方式： 1 、D 先对 E进行权益法核算，然后视同 B 收购D 的 100%股权，参照同一控制下企业合并的相关规定进行处理，B 公司的收购对价与D 可辨认净资产账面价值的差额调整资本公积； 2 、D 就是一个中间控股壳公司，B 公司的收购目的是获得 E 的 40% 股权，而不是为了获得 D 的100%股权，所以基于实质重于形式原则，对于这笔收购，应该视同 B通过收购形成了一个权益法核算的联营企业，如收购对价超过E 的40%股权的公允价值，无需调整长投的投资成本；如收购对价低于 E 的40% 股权的公允价值，要确认营业外收入。请问陈版，在实务中，上述哪种处理方法更合适？@chenyiwei

回答人：chenyiwei
更接近于你说的方法 2 。穿透中间层公司 D，本质上就是取得一项联营企业股权。现行准则规定对联营企业的投资会计处理并不区分是否为同一控制下而规定不同的处理方式。